【裁判字號】    92,自更(一),43
【裁判日期】    920910
【裁判案由】    毀損等
【裁判全文】
臺灣臺北地方法院刑事判決                      九十二年度自更(一)字第四三號
      自  訴  人  丁○○
      被      告  甲○○
                  戊○○
                  丙○○
                  庚○○
                  壬○○
                  己○○
                  辛○○
                  乙○○○
右列被告因毀損等案件，經自訴人提起自訴，本院判決如左：
    主    文
甲○○、戊○○、丙○○、庚○○、壬○○、己○○、辛○○、乙○○○被訴背信罪
部分自訴不受理。
    理    由
一、自訴意旨詳如附件自訴狀所載。
二、按不得提起自訴而提起者，應諭知不受理之判決，且得不經言詞辯論為之，此項
    規定於自訴程序亦準用之，刑事訴訟法第三百零七條、第三百三十四條、第三百
    四十三條分別定有明文。次按刑事訴訟法第三百十九條第一項之被害人係指犯罪
    之直接被害人而言，於財產法益被侵害時，必須其財產所有權人，或對於該財產
    有事實上管領力之人，因他人之犯罪行為，而其管領權受侵害時，始能認為直接
    被害人，如法院查明對於財產並無所有權，亦非有管領權之人，應認其並非因犯
    罪而直接被害人，逕予諭知不受理之判決，最高法院八十一年度臺上字第二八二
    二號判決參照。
三、自訴人主張：被告等身為英倫大樓管理委員會管理委員，受住戶委託管理英倫大
    樓，竟委任律師進行訴訟，支付律師費五萬元，該管理委員會並無代表存有產權
    爭執之區分所有權人之任何一方或代表管理委員會己身之私人利益，竟擅自挪用
    人為取得不法利益而違背任務之行為，擅自挪用英倫大樓之公款管理費，用以支
    付被告甲○○等八人之民事訴訟費用，有損害自訴人及其他無產權爭執之多數區
    分所有權人之利益，認被告等觸犯背信罪云云。經查：自訴人丁○○於自訴狀內
    係主張坐落臺北市○○○路○段三一一號地上十二樓地下一樓之英倫大樓，關於
    地下一樓部分係劃分為二十個停車位，為案外人鍾政光、劉維三等二十人所共有
    ，此據自訴人提出本院八十九年度重訴字第二一一五號、臺灣高等法院九十一年
    度重上字第二０二號民事判決及判決確定證明書在卷為憑（見本院前審卷第六頁
    至第二十頁），觀之該等民事判決書記載，自訴人所指該二十名共有人中，自訴
    人不在其內；且參以自訴人於本院陳稱：「當初國泰把地下室直接賣給我們，我
    們還在辦理產權登記中」、「（目前產權還沒有？）還在登記中」、「（你是哪
    戶產權？）我父親三一一號五樓之三所有權人，我父親是周瑤章」、「我們是地
    下室編號三的所有權人」、「（地下停車場不是沒有產權嗎？）是」等語（見本
    院九十二年九月三日準備程序筆錄），足見自訴人並非英倫大樓地上十二樓或地
    下一樓任何區分所有建物或停車位之所有權人，則自訴人所指被告犯背信罪就令
    成立，為該犯罪之直接受損害之人應係該大廈或地下一樓之所有人，自訴人若無
    該身分即非直接被害人，不得提起自訴。自訴人本件就背信罪部分係不得提起自
    訴而提起，與前開規定有違，爰不經言詞辯論，逕為不受理之判決。
據上論斷，應依刑事訴訟法第三百四十三條、第三百三十四條、第三百零七條，判決
如主文。
中      華      民      國    九十二    年      九      月      十      日
                                    臺灣臺北地方法院刑事第五庭
                                        審判長法  官  黃程暉
                                              法  官  楊晉佳
                                              法  官  高偉文
右正本證明與原本無異。
如不服本判決應於送達後十日內向本院提出上訴狀。
                                              書記官  張華瓊
中      華      民      國    九十二    年      九      月      十五    日


司法院資訊處製作；財團法人民間司法改革基金會備份。
